---
title: "Práctica Calificada No4"
author: 'Lourdes Galarza, Jaime Gómez, Julio Gutiérrez'
date: '`r format(Sys.time(), "%d %B, %Y")`'
output:
 # pdf_document: default
  word_document: default
#  html_document: default
geometry: margin=1in 
mainfont: Arial
fontsize: 11pt
---

```{r setup, include=FALSE}
knitr::opts_chunk$set(echo = TRUE)
```

#Pregunta 2.1. Usando la data "survexp.us" descrita en el ejemplo 2.2, gráfica las funciones de hazard para hombres y mujeres en 1940 y 2000. Comente los cambios en las tasas de mortalidad en niños.

Primero se realiza la carga de la librería
```{r}
library(survival)
head(survexp.us)
str(survexp.us)
```

Determinamos los parámetros
```{r}
DAYS_BY_YEAR <- 365.25 # se define la cantidad de dias por año , ver libreria survival
                       # https://cran.r-project.org/web/packages/survival/survival.pdf página 69

hazMale <- survexp.us[,"male","2004"]
hazFemale <- survexp.us[,"female","2004"]
tm <- c(0,
        1/DAYS_BY_YEAR,
        7/DAYS_BY_YEAR,
        28/DAYS_BY_YEAR,
        1:(dim(hazMale)-4)) # se realizá este cambio porque el tamaño de vector tm 
		                    # debe ser igual al de hazMale y hazFemale

# Se comprueba que los 3 vectores tienen el mismo tamaño							
length(tm)
dim(hazMale)
dim(hazFemale)
```

### Mostramos solo la gráfica de Hazard para el año 1940.
```{r}
hazMale_1940 <- survexp.us[,"male","1940"]
hazFemale_1940 <- survexp.us[,"female","1940"]
tm_1940 <- c(0,
             1/DAYS_BY_YEAR,
             7/DAYS_BY_YEAR,
             28/DAYS_BY_YEAR,
             1:(dim(hazMale_1940)-4))

plot(x = tm, log = "y", y = hazFemale_1940, type = "l", col="blue", lwd=1, 
     ylab ="Hazard", xlab = "Age in years", 
     main ="Hazard for US males and females 1940", ylim=c(1e-07,1e-02))
lines(x = tm, y = hazMale_1940, type = "l", col="red",lwd=1)
legend("topleft",col=c("blue","red"),legend =c("Females","Males"), lwd=1, bty = "n")
```

Como se evidencia en el gráfico, los primeros días y semanas de vida son peligrosos acentuándose mas en los hombres, este riesgo se reduce hasta los primeros años de vida, sin embargo tiene un ligero crecimiento por los años 20 el cual se mantiene estable por el lapso de un año, para finalmente incrementarse en la vida adulta. Los hombres tienen mayor mortalidad frente a las mujeres, sin embargo no es tan marcado.

### Mostramos solo la gráfica de Hazard para el año 2000.
```{r}
hazMale_2000 <- survexp.us[,"male","2000"]
hazFemale_2000 <- survexp.us[,"female","2000"]
tm_2000 <- c(0,
             1/DAYS_BY_YEAR,
             7/DAYS_BY_YEAR,
             28/DAYS_BY_YEAR,
             1:(dim(hazMale_2000)-4))

plot(x = tm, log = "y", y = hazFemale_2000, type = "l", col="blue", lwd=1, 
     ylab ="Hazard", xlab = "Age in years", 
     main ="Hazard for US males and females 2000", ylim=c(1e-07,1e-02))
lines(x = tm,  y = hazMale_2000, type = "l", col="red",lwd=1)
legend("topleft",col=c("blue","red"),legend =c("Females","Males"), lwd=1, bty = "n")
```

Como se evidencia en el gráfico, los primeros días y semanas de vida son peligrosos acentuándose mas en los hombres, este riesgo se reduce hasta los primeros años de vida, sin embargo tiene un ligero crecimiento por los años 20 el cual se mantiene estable por el lapso de un año, para finalmente incrementarse en la vida adulta. Los hombres tienen mayor mortalidad frente a las mujeres es cual es mas diferenciable.

### Mostramos las gráfica de Hazard para los años 1940 y 2000.
```{r}
plot(x = tm, log = "y", y = hazFemale_1940, type = "l", col="blue", lwd=1, 
     ylab ="Hazard", xlab = "Age in years", 
     main ="Hazard for US males and females 1940 vs 2000", ylim=c(1e-07,1e-02))
lines(x = tm,  y = hazMale_1940, type = "l", col="red",lwd=1)
lines(x = tm,  y = hazFemale_2000, type = "l", col="green",lwd=1)
lines(x = tm,  y = hazMale_2000, type = "l", col="orange",lwd=1)
legend("topleft",col=c("blue","red","green","orange"),
       legend =c("Females 1940","Males 1940","Females 2000","Males 2000"), lwd=1, bty = "n")
```

Comparando los riesgos entre los dos años evaluados, los riesgos de mortalidad son mas altos con respecto al año 1940, sin embargo en ambos años se evidencia que los riesgos de mortalidad una vez que descienden en la etapa adolescente para ambos años se incrementan por la edad de los 20 años, siendo mas evidente en los datos correspondientes al ano 2000. Lo que si se mantiene es que el género masculino es el que tiene mayor riesgo de mortalidad que el género femenino.

#Pregunta 2.2.Obtener la edad promedio de muerte de hombres y mujeres para 1940 y 2000.

Se calcula la edad media de fallecimiento calculando el área debajo de la gráfica de la función de Hazard.

```{r}
tm_1940.diff <- diff(tm_1940)
LEN <- length(tm_1940.diff)
survMale_1940 <- exp(-cumsum(hazMale_1940[1:LEN]*tm_1940.diff)*DAYS_BY_YEAR)
survFemale_1940 <- exp(-cumsum(hazFemale_1940[1:LEN]*tm_1940.diff)*DAYS_BY_YEAR)
sum(survMale_1940*tm_1940.diff)
sum(survFemale_1940*tm_1940.diff)

tm_2000.diff <- diff(tm_2000)
LEN <- length(tm_2000.diff)
survMale_2000 <- exp(-cumsum(hazMale_2000[1:LEN]*tm_2000.diff)*DAYS_BY_YEAR)
survFemale_2000 <- exp(-cumsum(hazFemale_2000[1:LEN]*tm_2000.diff)*DAYS_BY_YEAR)
sum(survMale_2000*tm_2000.diff)
sum(survFemale_2000*tm_2000.diff)


report <- data.frame(
  year = c("1940"," 2000"),
  male = c(sum(survMale_1940*tm_1940.diff),
           sum(survMale_2000*tm_2000.diff)),
  female = c(sum(survFemale_1940*tm_1940.diff),
             sum(survFemale_2000*tm_2000.diff))
)

report
```

# Pregunta 2.3. El dataset "survexp.usr" en el paquete "survival" tiene 4 dimensiones en un formato similar al dataset "survexp.us", con una dimensión adicional de raza (negro o blanco). Grafica las función de riesgo para hombres blancos y hombres negros para el año 1940 y 2000.

```{r}
head(survexp.usr)
str(survexp.usr)
hazMaleWhite_1940 <- survexp.usr[,"male","white","1940"]
hazMaleWBlack_1940 <- survexp.usr[,"male","black","1940"]
hazMaleWhite_2000 <- survexp.usr[,"male","white","2000"]
hazMaleWBlack_2000 <- survexp.usr[,"male","black","2000"]

tm <- c(0,
        1/DAYS_BY_YEAR,
        7/DAYS_BY_YEAR,
        28/DAYS_BY_YEAR,
        1:(dim(hazMaleWBlack_2000)-4))  # Cualquier registro de los 4 se utiliza


plot(x = tm, log = "y", y = hazMaleWhite_1940, type = "l", col="blue", lwd=1, 
     ylab ="Hazard", xlab = "Age in years", 
     main ="Hazard for US males white and black in 1940 vs 2000", ylim=c(1e-07,1e-02))
lines(x = tm,  y = hazMaleWBlack_1940, type = "l", col="red",lwd=1)
lines(x = tm,  y = hazMaleWhite_2000, type = "l", col="green",lwd=1)
lines(x = tm,  y = hazMaleWBlack_2000, type = "l", col="orange",lwd=1)
legend("topleft",col=c("blue","red","green","orange"),
       legend =c("White males 1940","Black males 1940","White males 2000","Black males 2000"), lwd=1, bty = "n")
```

# Pregunta 2.4. Considerar la data se sobrevivencia del ejercicio 1.1. Asumiendo que estas observaciones provienen de una distribucion exponencial, encontrar lambda estimada y la varianza estimada de lambda.

Recordando que: 

d = sumatoria de phi - censoring indicator ( # de muertes)

V = sumatoria de ti (sumatoria de observaciones)

lambda estimada = d / V

var(lambda estimada) = d / ( V * V )


```{r}
survival.data <- data.frame(patient = c(1,2,3,4,5),
                            survtime = c(5,5,4,3,1),
                            status = c(0,0,1,1,1))

d <- sum(survival.data$status)
V <- sum(survival.data$survtime)

lambda_estimado <- d/V
lambda_estimado

var_lambda_estimado <- d/V^2
var_lambda_estimado
```

# Pregunta 2.5. Considera una distribución de supervivencia con constante hazard LAMDA = 0.07 con t=0 hasta t=5 y luego un lambda=0.14 para t>5 (Esta es conocida como una piecewise constant Hazard ) Gráfique esta función Hazard y la correspondiente función de supervivencia para 0 < t < 10. ¿Cuál es la mediana del tiempo de supervivencia?

```{r}
ALPHA_EXP <- 1 # Función exponencial
LAMBDA_1 <- 0.07 
LAMBDA_2 <- 0.14

# Usamos la función 
weibHaz <- function(x, shape, scale) dweibull(x, shape = shape, scale = scale) / pweibull(x, shape = shape, scale = scale, lower.tail = F)

weibHazCompuesta <- function(x) {
  if( (x >= 0) && (x < 5)  )
    weibHaz(x,shape=ALPHA_EXP, scale = 1/LAMBDA_1)
  else if ((x >= 5) && (x <= 10) )
    weibHaz(x,shape=ALPHA_EXP, scale = 1/LAMBDA_2)
}

x1 <- seq(0, 10, by = 0.005)
y1 <- numeric(length = length(x1))

index <- 1
for(item in x1){
  y1[index] <- weibHazCompuesta(item)
  index <- index  + 1
}


plot(x1, y1, type = "l", col="blue",lwd=1, ylim=c(0,0.18), ylab ="Hazard", xlab = "Age in years", main ="Hazard function")

#plot(x1,y1, type = "l", col="blue",lwd=1, ylim=c(0,0.18), main ="Distribución de Supervivencia")
```

Con respecto al calculo de la mediana:

La mediana se calcula cuando S(t_mediana) = 0.5

Como S(t) = exp(-H(t))

Entonces  exp(-H(t_mediana)) = 0.5 ==> H(t_mediana) = log(2) 

H(t_mediana) = log(2)

H(t_mediana) = 0.6931472

Pero H(t) es la integral de la función de Hazard, que vendria a ser el área bajo la curva de Hazard.
 
El área bajo la curva esta dado por lo siguiente :
  
H(t):

0.07xt               0 <= t <= 5
 
0.07x5 + 0.14x(t-5)  5 <  t <= 10

H(t):

0.07xt               0 <= t <= 5

0.35 + 0.14x(t-5)    5 <  t <= 10
  
Se observa que el valor de la mediana esta en el segundo bloque porque 0.6931472 > 0.35
 
Entonces: 0.35 + 0.14x(t_mediana-5) = 0.6931472

```{r}       
t_mediana <-  (0.6931472-0.35)/0.14 + 5 
t_mediana
```

EL tiempo mediano de supervivencia es de 7.45 años.